臺灣高等法院臺南分院民事裁定　　　　　 96年度抗字第386號
抗　告　人　丁○○
相 對 人即
買　受　人　戊○○
相 對 人即
債　權　人　第一商業銀行股份有限公司
法定代理人　丙○○
債　務　人　乙○○
　　　　　　甲○○
上列抗告人因債權人聲請債務人給付借款強制執行事件聲明異議
，對於中華民國96年11月5日台灣台南地方法院（96年度執字第2
4531號）所為裁定，提起抗告，本院裁定如下：
    主    文
抗告駁回。
抗告程序費用新台幣壹仟元由抗告人負擔。
    理    由
一、抗告意旨略以：抗告人係原裁定法院96年度執字第24531號
    強制執行標的即台南縣後壁鄉○○○段頂寮小段1280-2地號
    土地（下稱系爭土地）之承租人，依土地法第104條第1項、
    第2項，及同法第107條第1項、第2項規定，有優先承買權，
    是於民國（下同）96年10月1日依法聲明願依同樣條件優先
    購買系爭土地；惟原裁定引用土地法第102條至105條，而忽
    略同法第107條之規定，以系爭土地上並無建物為由駁回抗
    告人之聲請，且將抗告人所栽種之綠肥視為雜草，其認事用
    法，殊非無誤。抗告人與債務人之土地租約雖於系爭土地查
    封後所訂立，但並不影響拍賣之進行與土地之拍定，且原裁
    定法院並未依職權排除上開土地租賃關係，是抗告人應受上
    述土地法第104條、第107條之保障，而原裁定顯然剝奪法律
    賦予抗告人之權益。爰請求廢棄原裁定，並准予抗告人優先
    承買系爭土地云云。
二、按當事人或利害關係人，對於執行法院強制執行之命令，或
    對於執行法官、書記官、執達員實施強制執行之方法，強制
    執行時應遵守之程序，或其他侵害利益之情事，為聲請或聲
    明異議，依強制執行法第12條第1項前段規定，應於強制執
    行程序終結前為之。所謂強制執行程序終結，究指強制執行
    程序進行至如何程序而言，應視聲請或聲明異議之內容，分
    別情形定之。就不動產拍賣程序之聲請或聲明異議，如強制
    執行程序已進行至不動產經執行法院拍定，發給不動產權利
    移轉證書，由拍定人受領取得，其強制執行程序即應認已終
    結。強制執行程序一經終結，執行法院即不得撤銷或更正原
    處分或程序，故聲明異議縱在強制執行程序終結前，而執行
    法院或抗告法院為裁判時，強制執行程序已終結者，執行法
    院或抗告法院亦應駁回聲明異議（司法院院字第2776號解釋
    、最高法院80年度台抗字第399號、87年度台抗字第236號裁
    定參照）。查：原執行法院就所受理96年度執字第24531號
    債權人第一商業銀行股份有限公司與債務人間給付借款強制
    執行事件，就債務人乙○○、甲○○所有之系爭土地為強制
    執行，於96年9月26日以拍賣最低價額新台幣（下同）1,374
    ,000元進行拍賣，開標結果由戊○○出價1,831,000元為最
    高標得標，並已於96年11月6日核發不動產權利移轉證書予
    買受人戊○○，並經買受人戊○○於96年11月13日受領，有
    拍賣公告、拍賣不動產筆錄及投標書、不動產權利移轉證書
    及送達證書附於執行卷可憑，堪可認定（見上開原審96年度
    執字第24531號卷）。則本件就不動產拍賣程序之聲明異議
    ，在拍定人受領法院所發不動產權利移轉證書時，拍賣程序
    即已終結，抗告法院已不得再為撤銷或更正原處分或程序，
    是縱抗告人嗣後主張其有優先承買權，亦係得否依其他程序
    請求救濟之問題，而非得以聲明異議予以救濟。依前開說明
    ，其聲明異議於法自有未合。原裁定駁回抗告人於原審之異
    議，核無不合，抗告人猶執前詞請求廢棄原裁定，為無理由
    ，應予駁回。
三、依強制執行法第30條之1，民事訴訟法第495條之1第1項、第
    449條第1項、第95條、第78條，裁定如主文。
中　　華　　民　　國　　96　　年　　12　　月　　31　　日
                  民事第三庭審判長    法　官  陳光秀
                                      法　官  李文賢
                                      法　官  莊俊華
上為正本係照原本作成。
如不服本裁定，僅得於收受本裁定正本送達後10日內以適用法規
顯有錯誤為理由，向本院提出再抗告狀（須附繕本）依法應繳納
抗告費新台幣1千元，並委任律師為訴訟代理人，經本院許可後
始可再抗告於最高法院。
中　　華　　民　　國　　97　　年　　1 　　月　　2 　　日
                                      書記官  吳銘添
【附記】
民事訴訟法第495條之1第2項準用同法第466條之1第1、2項規定
：
(1)對於第二審判決上訴，上訴人應委任律師為訴訟代理人。但上
  訴人或其法定代理人具有律師資格者，不在此限。
(2)上訴人之配偶、三親等內之血親、二親等內之姻親，或上訴人
  為法人、中央或地方機關時，其所屬專任人員具有律師資格並
  經法院認為適當者，亦得為第三審訴訟代理人。
民事訴訟法第466條之2：
  上訴人無資力委任訴訟代理人者，得依訴訟救助之規定，聲請第
  三審法院為之選任律師為其訴訟代理人。
